臺灣士林地方法院交通事件裁定　　　　100年度交聲字第517號
原處分機關　臺北市交通事件裁決所
異議人即
受處分人　　林守治
上列異議人因違反道路交通管理處罰條例案件，對於臺北市交通
事件裁決所於100 年5 月20日所為之處分（原處分案號：北市裁
催字第裁22-C00000000號），聲明異議，本院裁定如下：
        主  文
原處分撤銷。
林守治不罰。
        理  由
一、原處分意旨略以：異議人即受處分人林守治擅自在其所有之
    車號885-A5營業用小客車（下稱汽車）增加原規格設備，經
    警於民國99年4 月13日20時50分許，在鼻頭街、學府路口查
    獲該違規事實，乃依道路交通管理處罰條例第16條第1 項第
    2 款，裁處罰鍰新台幣1,200元云云。
二、異議意旨略以：受處分人並未擅自加裝非原廠規格設備於系
    爭車輛後車牌，此可對照舉發照片及原廠車輛照片，處分認
    定異議人之違規非事實，請求撤銷原處分云云
三、按「汽車有下列情形之一者，處汽車所有人新臺幣九百元以
    上一千八百元以下罰鍰：二、除頭燈外之燈光、雨刮、喇叭
    、照後鏡、排氣管、消音器設備不全或損壞不予修復，或擅
    自增、減、變更原有規格致影響行車安全。」，道路交通管
    理處罰條例第16條第1 項第2 款訂有明文，依上開條款所處
    罰違規之構成要件，除有（1 ）燈光（頭燈除外）、雨刮、
    喇叭、照後鏡、排氣管、消音器設備不全或損壞不予修復，
    或擅自增、減、變更上開設備之原有規格；（2 ）需致影響
    行車安全，所謂致影響行車安全，應指致生行車往來之危險
    之結果，即上開（1 ）之行為之結果，致使自己駕駛車輛或
    其他車輛不能或難以通行或欲通行時可能發生危險，雖不以
    具體發生行車危險之事實為必要，但客觀上仍須因該等行為
    有發生行車往來危險狀態之存在而妨害道路交通安全之具體
    危險結果產生；故是否有致影響行車安全之結果，仍應依各
    該車輛狀況之具體情形研判。
四、經查：
（一）本件係警方於上開時、地舉發異議人違規闖紅燈攔停時，
      同時發現系爭車輛後號牌加裝霓虹燈、剎車時出現藍色白
      色綠色等顏色閃爍致號牌無法辨識，而逕行依道路交通管
      理處罰條例第13條第1 項舉發開單，經原處分機關函詢舉
      發機關新北市政府警察局淡水分局，復經該局100 年5 月
      16日薪北警淡交裁字第1000015838號函覆略以：「..當時
      本分局員警行經該路口見狀攔查，員警請駕駛出示駕、行
      照並告知台端以違反「道路交通管理處罰條例」第53條第
      1 項闖紅燈事實以違反道路交通管理處罰條例第53條第1
      項：闖紅燈、第13條第1 款：後方號牌加裝霓虹燈致號牌
      無法辨識... 另前揭舉發第13條第1 款違規，更正以違法
      同條例第16條第2款.. 」後，乃經原處分機關以該行為有
      擅自增加原規格設備之違規事實而以道路交通管理處罰條
      例第16條第1 項第2 款之規定裁處，此有逕行舉發單、裁
      決書各1 份、原處分機關99年10月5 日、100 年5 月5 日
      函詢新北市政府警察局淡水分局函稿2 份、新北市政府警
      察局淡水分局99年9 月29日、100 年5 月16日覆函原處分
      機關之函文2 份在卷可參。可見本件警員舉發違規行為之
      初，係以系爭車輛車尾號牌加裝霓虹燈致號牌無法辨識為
      舉發違規事實，並未提及系爭車輛加裝霓虹燈有何致生行
      車危險之狀況。
（二）又查，證人即舉發員警陳興家到庭證稱：「... 我看到異
      議人的計程車從鼻頭街方向出來橫越馬路，沒有禮讓行人
      ，就直接穿越行人穿越道並直接左轉，當時他左轉的時候
      都還是行人保護時相，他還穿過正在行走的行人，我見狀
      我就走到中間車道去攔他，我攔停下來才看到他車上沒有
      乘客，我第一次攔他沒有停車，是在中正東路59號前，我
      是走到路中間，我揮手，異議人打了個彎繞過我旁邊繼續
      行駛，因為我攔車時大部分人都會停車，但他沒有停，我
      直覺這台車很可疑，所以我馬上就騎警用大型500CC 重機
      過去追他，我追上他之後，到他的車頭前再示意他停車，
      異議人才在中正東路35號的公車停靠站，就是麥當勞巷子
      口停下。」、「在麥當勞攔下異議人後，我就現場告知他
      違規事實有闖紅燈、後尾號牌加裝閃光霓虹燈，因為我在
      追他的時候，發現他後尾號牌加裝閃光霓虹燈，光線非常
      的耀眼，舉發時間是晚上，該加裝的閃光燈是煞車的時候
      才會亮，......我就現場拿起告發單，登記被攔查的車輛
      ，在他的車頭、車尾搜證照片，他當時不踩煞車，所以採
      證的時候不是很亮，只有看到一排燈號在那裡，但我在攔
      停他的時候他停下來，有踩煞車，當時他的煞車燈踩下去
      時很光亮，會造成後面車輛眩光非常刺眼，我當時親眼目
      睹，是藍、白、綠色閃爍，煞車的時候會閃。....我在攔
      停他的時候就已經明示他的違規事項，我當時有採證光碟
      ，第二段應該有收錄到他煞車時的亮光。」等語，又經本
      院當庭勘驗系爭車輛照片：885-A5號營業用小客車後方銀
      色牌照燈罩下方、號牌上面，有一整排小燈泡，該牌小燈
      泡未有燈罩罩住等情，此有證人陳興家提出系爭舉發時拍
      攝系爭車輛後方照片1張 及本院100 年7 月29日開庭勘驗
      筆錄可參，又經證人陳興家證稱：「（問：上述的白色小
      燈泡在車體出廠的時候就原始附的嗎？）沒有。這是事後
      加裝的。」、「（問：如 何區別那一排小燈泡與牌照燈
      ？）正常的牌照燈有兩顆，會用燈罩把它罩住，光源是朝
      下方，是牌照的方向照射，本件加裝的燈泡因為沒有適當
      的燈罩覆蓋，所以光源是直射正後方。」等語，可證異議
      人確有於系爭車輛後方之號牌上加裝非原有規格之一排煞
      車小燈泡無誤，是異議人辯以其未有增加原規格設備等情
      ，應非事實。
（三）惟查，上開異議人於系爭車輛後牌上增裝非原有規格之一
      排煞車小燈泡，是否有造成道路行車往來危險一節，證人
      陳興家雖到庭證稱：「我就現場拿起告發單，登記被攔查
      的車輛，在他的車頭、車尾搜證照片，他當時不踩煞車，
      所以採證的時候不是很亮，只有看到一排燈號在那裡，但
      我在攔停他的時候他停下來，有踩煞車，當時他的煞車燈
      踩下去時很光亮，會造成後面車輛眩光非常刺眼，我當時
      親眼目睹，是藍、白、綠色閃爍，煞車的時候會閃。」、
      「我當時有採證光碟，第二段應該有收錄到他煞車時的亮
      光。」、「我發現異議人煞車時他那一排加裝的閃光燈亮
      了，非常刺眼，整個前面都是陰影，根本看不到他的號牌
      ，連整個前方的路況都是陰影，後方的車輛很危險。」等
      語，指稱異議人所加裝上開非原規格之一排煞車小燈泡於
      系爭車輛停煞時，會有藍白綠閃爍、晚間時段光線很強，
      造成後方車輛看不清前方車輛云云，但查，觀諸警員採證
      照片，係系爭車輛停車時之後方照片，無法顯示警員所稱
      系爭車輛煞車上開增裝燈泡之光影視覺效果，另經本院勘
      驗證人提出蒐證光碟第二段檔案（即0000000 檔）：勘驗
      結果如下：「畫面一開始就聽到員警說：『…會寄到車籍
      所在地位置，你可以離開，不要擋住人家的出入口』，畫
      面繼續看到員警在資料夾上拿筆記錄之動作，記錄完畢後
      ，員警繼續騎乘警用機車朝沙崙方向行駛，鏡頭仍持續錄
      製畫面，近中正、中山路口（證人當庭起稱，在公車旁內
      車道的黑色車輛前面是異議人的車，隱約可以看到異議人
      的後車燈踩煞車時牌照燈閃爍），惟經本院勘驗，因畫面
      與證人所述之距離並非接近，無法清楚得見證人所述之異
      議人後車燈踩煞車時牌照燈閃爍情形。」等情，此有警員
      現場蒐證光碟1 份及及本院100 年7 月29日開庭勘驗筆錄
      可參，是依警員現場蒐證之情形，並未見系爭車輛煞車時
      後車燈有閃爍及強光狀態，自無從判斷系爭車輛有因異議
      人增裝上開煞車小燈泡之行為而造成系爭車輛煞車時危害
      行車安全之結果。至證人雖證稱其有目視系爭車輛煞車時
      上開加裝煞車小燈泡會有藍、白、綠色閃爍且光源很強影
      響後方車輛駕駛之視線無法看見前方道路等語，然因證人
      當時係因逕行舉發異議人欲攔停而騎車追逐在後，且急欲
      辨識異議人系爭車輛車牌，乃證人機車與異議人系爭車輛
      距離應相當接近，非處於一般正常駕駛前後車保持安全距
      離之狀況，故自難依證人上開證詞而遽認異議人上開加裝
      煞車小燈行為有造成後方行車往來之具體危險結果。綜上
      ，原處分機關僅能證明異議人所有系爭車輛確有增加原有
      規格之燈泡設備，然不能證明其在系爭車輛增加上開設備
      之行為造成行車危險之結果，依上說明，異議人前述之違
      規行為，尚屬不能證明已該當道路交通管理處罰條例第16
      條第1 項第2 款之違規行為要件。
五、按法院認為聲明異議有理由或聲明異議雖無理由而原處分不
    當或違法者，應以裁定將原處分經聲明異議部分撤銷，並自
    為裁定，道路交通事件處理辦法第19條前段定有明文。經查
    ，異議人之違規行為，尚屬不能證明，已見前述，原處分機
    關不查，裁處異議人裁處罰鍰新台幣1,200 元，依上說明，
    自有違誤，爰裁定如主文。
據上論斷，應依道路交通事件處理辦法第19條前段，裁定如主文
。
中    華    民    國  100     年    9     月    29    日
                  交通法庭法  官  張嘉芬
以上正本證明與原本無異
如不服本裁定應於送達後5日內向本院提出抗告狀
                          書記官  夏珍珍
中    華    民    國  100     年    9     月    30    日